臺灣彰化地方法院民事裁定
109年度簡上字第40號
上  訴  人  林水來  
訴訟代理人  林亮宇律師
            李秉謙律師
被上訴人    林春火  
上列當事人間請求給付票款事件，上訴人對於中華民國111年3月
15日本院第二審判決(109年度簡上字第40號)，提起上訴，本院
裁定如下：
  主  文
上訴駁回。
第三審訴訟費用由上訴人負擔。
    理  由
一、按對於簡易訴訟程序之第二審裁判，其上訴利益逾第466條
    所定之額數者，當事人僅得以其適用法規顯有錯誤為理由，
    逕向最高法院提起上訴或抗告；對於簡易訴訟程序之第二審
    裁判，提起第三審上訴或抗告，須經原裁判法院之許可。前
    項許可，以訴訟事件所涉及之法律見解具有原則上之重要性
    者為限，民事訴訟法第436條之2第1項、第436條之3第1項及
    第2項定有明文。所謂適用法規顯有錯誤，係指原第二審判
    決就其取捨證據所確定之事實適用法規顯有錯誤而言，不包
    括事實認定不當或錯誤，及判決理由不備或理由矛盾在內之
    情形（最高法院101年度台簡上第17號裁定、104年度台簡上
    字第18號裁定可資參照）。又所謂原則上之重要性，係指該
    訴訟事件所涉及之法律問題意義重大，有加以闡釋之必要而
    言。故必第二審裁判取捨證據所確定之事實適用法規顯有錯
    誤，且其所涉及之法律問題意義重大，始有准許上訴最高法
    院加以闡釋之必要。
二、本件上訴意旨略以：
  ㈠原判決未先由執票人即被上訴人就借款交付林俊忠之情盡舉
    證責任，即認上訴人應就惡意及無相當對價抗辯舉證，將先
    後順序倒置，違反最高法院73年度第1次民事庭會議決議、
    最高法院104年度台簡上字第2號裁定、103年度台上字第269
    8號判決等現尚有效之解釋，原判決認林俊忠已受款項顯然
    反於事實，發票人抗辯第三人即借款人未收到借款時，是否
    應由執票人先就借款已交付借款人負舉證責任，有原則上重
    要性而有闡釋必要。
　㈡原判決遽認被上訴人交付林俊忠借款內容及同日資金流向，
    均詳如附表二所示等情，該等款項未交付林俊忠，有論理上
    矛盾，原審未命被上訴人舉證而有瑕疵，實難作為借款已交
    付之證據。該等款項既未匯入林俊忠帳戶，如何能謂林俊忠
    已收到被上訴人之匯款?如何能認不爭執林俊忠已收到匯款?
    原判決未予敘明，有民事訴訟法第469條第6款判決不備理由
    之瑕疵。又依原判決附表二，可見原審查得匯入上訴人帳戶
    款項，遭林寶錢、葉秋月、葉秀珠、林敬堯、黃勝吉等人（
    以下稱林寶錢等人）領出，不符一般借貸由借用人取得之常
    態，提領人當中包含被上訴人之子林敬堯，顯有可能同日即
    資金回流而始終未由上訴人或林俊忠取得，現金交付林俊忠
    部分是被上訴人片面之詞，並無證據。上訴人聲請傳喚證人
    林俊忠、向勞工保險局調閱提領人林寶錢等人投保資料及查
    詢被上訴人三親等資料，以深究此等人頭與被上訴人之間關
    係，攸關被上訴人是否惡意取得系爭支票及是否未有相當對
    價取得系爭支票，原審不予調查，卻於傳喚林俊忠無著後，
    未處以罰鍰、拘提等強制手段使其到庭，逕稱有客觀金流為
    已足，未再調查主觀動機或轉匯目的，做成不利於上訴人之
    判斷，違反證據禁止預斷原則，亦違反民事訴訟法第286條
    、第303條第1、2項之不適用法規違背法令情形，違反證據
    禁止預斷原則，與大法官釋字第177號解釋意旨相左，涉及
    法律問題亦亦實屬重大而有闡釋之必要。況且上訴人已就林
    俊忠騙票之事提出告訴而於偵查中，且有錄音及譯文可佐證
    騙票之事，可認上訴人聲請調查證據應予調查釐清，實有上
    訴求為救濟之必要。故提起第三審上訴，聲明求為原判決廢
    棄；被上訴人在第一審之訴及假執行之聲請均駁回，或發回
    由臺灣彰化地方法院另為判決等語。
三、經查：
　㈠上訴人簽發如原判決附表一所示系爭支票，經訴外人林俊忠
    背書後，持向被上訴人借款，兩造就系爭支票非屬直接前後
    手，已如原判決所認定，依票據法第13條規定，本件上訴人
    依票據法關係請求上訴人給付票款，自無庸就系爭支票之原
    因關係負舉證責任，上訴人亦不得以系爭支票之基礎原因關
    係對抗被上訴人。原判決並無違反上訴人所舉最高法院前揭
　　裁判見解之情形。
　㈡又被上訴人依訴外人林俊忠之指示，分別匯款至附表二所示
    上訴人林水來帳戶，供同表所示票據提示兌領等情，已為兩
    造所不爭執。原判決因而認定被上訴人已支付林俊忠借款而
    取得系爭支票，且同日資金流向並無從證明被上訴人有何與
    林俊忠、林瑩珠共謀製造假金流，將匯款款項回流至被上訴
    人之情形，故無從證明被上訴人係基於惡意取得系爭支票。
    且因本院已向上開金融機構查明上開資金流向，即無再予傳
    喚林俊忠之必要，且事證已經明確，其餘聲請調查證據事項
    即不再逐一調查等情，亦於判決理由中敘明，並無上訴人所
    指判決不備理由之瑕疵，或違反證據禁止預斷原則、民事訴
    訟法第286條、第303條第1、2項之不適用法規違背法令，或
    與大法官釋字第177號解釋意旨相左之情形。
　㈢綜上所述，上訴意旨均業經原判決論駁明確，上訴意旨仍執
    陳詞，就原判決認定事實、取捨證據當否加以指摘，要與適
    用法規顯有錯誤之情形無涉，且無所涉法律見解具有原則上
    重要性，有待最高法院加以闡釋之情事，揆諸首揭說明，其
    上訴不應許可，爰以裁定駁回之。
四、依民事訴訟法第436條之3第3項後段、第95條、第78條，裁
    定如主文。
中    華    民    國   111    年    5    月    2    日 

             民事第二庭   審判長   法  官  陳毓秀
 
                                  法  官  王姿婷

                                  法  官  陳弘仁 
以上正本證明與原本無異。
如不服本裁定，須於裁定送達後10日內向本院提出抗告狀（須附
繕本），並繳納抗告費新臺幣1000元。
中    華    民    國   111    年    5    月    2      日
                                 書記官  許雅涵